【裁判字號】    99,訴,334
【裁判日期】    990513
【裁判案由】    搶奪
【裁判全文】
臺灣板橋地方法院刑事判決               99年度訴字第334號
公  訴  人  臺灣板橋地方法院檢察署檢察官
被      告  甲○○
上列被告因強盜等案件，經檢察官提起公訴（98年度偵字第2955
2 號）本院判決如下：
    主  文
甲○○共同犯搶奪罪，累犯，處有期徒刑柒月。
    事  實
一、甲○○前因詐欺案件，經本院以94年度訴字第1739號判處有
    期徒刑2 月確定，於民國95年4 月14日執行完畢。其與丙○○（經另案判決有期徒刑7 月確定）係朋友，而丙○○與另
    案被告張泱仟、黃耀毅前因租車為強盜行為後，為避免遭警
    循線查獲身份，張泱仟遂交待丙○○去將前開租車紀錄取走
    。丙○○遂邀約甲○○一同前往，其二人乃共同基於意圖為
    自己不法所有之搶奪犯意，於98年7 月10日13時22分許，均
    頭戴安全帽、臉戴口罩，至址設臺北縣新莊市○○路94號之
    尚富車行，向負責人乙○○佯稱因朋友資料被當人頭使用，
    要看客戶名冊，乙○○遂將租賃車客戶資料3 本拿予丙○○
    察看，丙○○與甲○○隨即趁乙○○不及防備之際，未經乙○○同意即強行取走98年5 月15日至98年7 月10日之租賃車
    客戶資料3 本得逞，並迅速騎車逃逸。經警方之鑑識小組前
    往上址採證指紋比對，始循線查悉上情。
二、案經臺北縣警察局板橋分局移送臺灣板橋地方法院檢察署檢
    察官偵查起訴。
    理  由
一、按被告以外之人於審判外之言詞或書面陳述，除法律有規定
    者外，不得作為證據，刑事訴訟法第159 條第1 項固有明定
    。惟被告以外之人於審判外之陳述，雖不符同法第159 條之
    1 至之4 規定，但經當事人於審判程序同意作為證據，法院
    審酌該言詞陳述或書面作成時之情況，認為適當者，亦得為
    證據，且當事人、辯護人於法院調查證據時，知有第159 條
    第1 項不得為證據之情形，而未於言詞辯論終結前聲明異議
    者，視為有前項之同意，此亦據刑事訴訟法第159 條之5 規
    定甚明。查本案判決所引用之被告以外之人於審判外之陳述
    ，被告及辯護人於本院準備程序進行中對證據能力沒有意見
    ，迄本院言詞辯論終結前，復未對該等證據之證據能力聲明
    異議，本院審酌該等證據之取得，並無違法不當或證明力明
    顯過低之瑕疵，亦認以之作為證據，要屬適當，均有證據能
    力。
二、訊據被告甲○○固坦承前開時地與丙○○一同前往尚富車行
    ，嗣丙○○並取走租車紀錄3 本等情不諱，惟矢口否認涉有
    共同搶奪犯行，辯稱：伊只是陪同丙○○前往該處，根本不
    知道事情的經過，亦不知道丙○○會突然拿走那些資料，伊
    都沒有講話云云。經查：
（一）上開事實，業據證人乙○○於本院審理中到庭證稱：那天
      在店裡面有兩個人進來，有一個人跟我說他有朋友在我這
      裡租車，說我將他的身分證做了一些有的沒有的事情，叫
      我拿資料給他看，我問他的朋友叫什麼名字，他們沒有說
      ，他們就說拿給我看就對了，我就先拿其他的東西給他看
      ，他們說不是，他們就說拿給我啦，我就拿要出租車子的
      資料給他們，他們看了後說對啦，就把資料帶走了，兩個
      人都走了。（當天這兩個人穿著打扮如何？）戴著安全帽
      、口罩，我現在忘記他們的穿著，但是有監視攝影。．．
      ．他們戴著口罩、安全帽，從頭到尾都沒有脫下。．．．
      他們最後一句話就是說對啦對啦，拿了資料，門一開就走
      ，我沒有阻止，如果我敢阻止的話，東西我也不會拿給他
      ，他們沒有講話，我也沒有講話，也沒有說要向我借資料
      。（你有追出去嗎？）我有出去看一下，看到他們車子騎
      著機車走了。（你在警詢中說你看到黑色山葉廠牌機車沒
      有懸掛車牌，是否如此？）我現在已經記不清楚，但是我
      在警局所作的筆錄就是當天的記憶，所以當天的記憶比較
      清楚等語（見本院99年4 月22日審判筆錄）。經核與其於
      警詢之證述情節大致相符，是證人所述應堪採信。
（二）又共犯丙○○雖於本院審理中附和被告之辯詞，證稱：當
      時我沒有告訴甲○○原因，我是請甲○○陪我去拿一下資
      料，我們也沒有用搶的方式，我們進去後，我是跟老闆說
      資料借我看一下，那時老闆問我們要看什麼資料，我說租
      車資料，剛開始老闆先拿一本，後來又拿了另外兩本，我
      看了後，我就跟老闆說資料借我一下，老闆也說好，我要
      走出去時，老闆說他要從資料本中撕一張東西，我沒有理
      老闆，我就把三本資料拿走了。（這段在租車行的過程中
      ，甲○○有無說什麼話？）沒有，都是我在講話。甲○○
      並不知情等語（見本院99年4 月8 日審判筆錄）。然被告
      甲○○於本院審理中自承：（你有看到丙○○把店員給的
      三本資料帶走嗎？）有。（你們出了門，你有問他為何要
      把資料帶走？）我沒有開口說話。（你有問店員說東西可
      以帶走嗎？）我沒有開口講話。（剛才證人乙○○說丙○○沒有開跟他借，有何意見？）我記得我與丙○○走時，
      都沒有講任何話。（既然你們都沒有開口跟人家借，丙○○拿了資料轉身就走，你就這樣載他走嗎？）是不能這樣
      ，那時我並沒有這樣想，因為我不知道狀況等語（見本院
      98年4 月22日審判筆錄）。則依被告所述及證人乙○○之
      證述可知，被告及共犯丙○○取走租車資料時，並未開口
      向乙○○借，亦未得乙○○之同意，當無疑義。且被告亦
      明知共犯丙○○未經同意而取走租車資料，猶騎車搭載丙○○離開。若事出突然出乎被告預料之外，衡情當詢問丙○○何以未經同意而取走租車資料甚或阻止丙○○強行取
      走租車資料，豈有不聞不問逕行騎車搭載丙○○離開現場
      之理？顯係被告早已知悉丙○○要取走租車資料故未為任
      何反應。再者，被告與丙○○進入車行均戴口罩及安全帽
      ，從頭到尾亦未取下，亦有監視錄影翻拍畫面附於偵查卷
      可稽。對照前開說明，合理懷疑係被告二人深怕面貌身分
      曝光所為之隱避措施。被告空言否認，尚難採信。
（三）此外，復有監視器翻拍照片8 張、內政部警政署刑事警察
      局98年8 月12日出具之鑑驗書等件在卷可資佐證，本件事
      證已臻明確，被告犯行堪以認定，應依法論科。
三、核被告所為，係犯刑法第325 條第1 項之搶奪罪。被告與丙○○就上開犯行，有犯意聯絡及行為分擔，應論以共同正犯
    。又被告有如事實欄所載前科及刑之執行情形，此有臺灣高
    等法院被告前案紀錄表1 份在卷可按，其受有期徒刑執行完
    畢，於5 年以內故意再犯本件最重本刑為有期徒刑以上之罪
    ，為累犯，應依刑法第47條第1 項規定，加重其刑。爰審酌
    被告之素行、犯罪動機、目的、手段、其所為對被害人所造
    成之危害程度及犯後仍否認犯行之態度等一切情狀，量處如
    主文所示之刑。
據上論斷，應依刑事訴訟法第299 條第1 項前段，刑法第28條、
第325 條第1 項、第47條第1項，判決如主文。
本案經檢察官李美金到庭執行職務
中    華    民    國    99    年    5     月    13    日
              刑事第十二庭  審判長法  官  李君豪
                                  法  官  何燕蓉
                                  法  官  錢衍蓁
以上判決正本證明與原本無異。
如不服本判決應於收受送達後10日向本院提出上訴書狀，並應敘
述具體理由；其未敘述上訴理由者，應於上訴期間屆滿後20日內
向本院補提理由書（均須按他造當事人之人數附繕本）「切勿逕
送上級法院」。
                                  書記官  金和國
中    華    民    國    99    年    5     月    13    日
附錄論罪科刑條文：
刑法第325 條第1 項
意圖為自己或第三人不法之所有，而搶奪他人之動產者，處6月
以上5年以下有期徒刑。

司法院資訊處製作；財團法人民間司法改革基金會備份。
